臺灣板橋地方法院刑事判決　　　　　　　　　　　　　九十一年度自字第一二六號
　　反　訴　人　　丁○○
　　右一人輔佐人　己○○
　　反訴被告　　　乙○○
右列反訴被告因誣告案件，經反訴人提起反訴，本院判決如左：
    主  文
乙○○、丙○○均無罪。
    理  由
壹、程序部分：
一、自訴意旨略以：被告丁○○、戊○○為父子關係，於民國九十一年三月五日上午
    九時許，因被告丁○○受台北縣中和市○○路八三九巷五號一樓房屋使用人之委
    託，欲拆除該屋結構牆構築安全門，因影響結構安全，自訴人丙○○勸阻應先取
    得使用執照，方可施工，丁○○聞言惱羞成怒，對自訴人丙○○穢言相向，適逢
    丙○○同事乙○○聞聲趨前勸阻，丁○○竟取出安全帽毆打自訴人乙○○，乙○○遂拉住丙○○退至該社區交屋中心內。孰料，丁○○竟返家糾集其子戊○○各
    持棒球棍一支，不分青紅皂白衝入交屋中心內，先對乙○○持棒狂揮，乙○○被
    迫持椅子抵抗，並不斷咆哮「‥幹你娘老‥」、「給你死」，丙○○見狀大喊不
    要打人，亦被告告二人亂棒當頭擊昏，幸經社區總幹事甲○○、雷清雲、陳余騰
    先生見義勇為，將被告架開，自訴人二人始倖免於難，乙○○因而受有頭皮挫傷
    、前額瘀腫、左臉頰擦傷、頸部挫傷、左側頸部挫傷二處、右手掌挫傷及左手掌
    挫傷等傷害，丙○○因而受有左前額挫傷之傷害，因認被告二人涉犯刑法第二百
    七十一條第二項、第一項之殺人未遂罪嫌及第三百零六條之侵入住宅罪嫌云云。
二、反訴意旨略以：反訴人兼被告丁○○於前揭時地，受上開房屋使用人之委託，因
    該屋建商銷售時未能符合消防安全法規設置消防逃生門，丁○○受屋主委託欲在
    牆上打洞，構築逃生安全門。反訴被告乙○○、丙○○前來阻止反訴人施工，乙○○竟以拳頭毆打反訴人丁○○頭部，丁○○隨即以工程帽抵擋，丙○○見狀也
    加入圍毆，致丁○○受有「頭部外傷、暈眩、右左肩部、右左手臂、頸部、胸部
    九處挫傷、臉部三處挫傷瘀腫」等傷害。適逢有一冷凍材料公司之員工見狀，通
    知反訴人丁○○家人，反訴人兒子即戊○○，乍聞父親被毆之情形，急忙趕赴現
    場，將父親拉開返家。丁○○自覺無故被毆，欲前往現場要求自訴人二人道歉，
    為恐遭自訴人二人再次毆打，乃攜帶棒球棍防身，孰料，一到接待中心，反訴人
    尚未開口，自訴人乙○○即持椅子揮向被告二人，丙○○見狀亦以椅子向反訴人
    二人揮擊，反訴人二人始以棒球棍抵擋，四人互毆，戊○○也因此受有頭部外傷
    、頭暈、右手臂、右腰部、左手臂、左胸四處裂傷、瘀腫、右手一處裂傷瘀腫等
    傷害，隨後社區警衛人員來制止，始平息雙方之鬥毆。自訴人二人當時也向中和
    圓山派出所報案，控告反訴人二人傷害，有前揭報案三聯單可稽，自訴人竟委請
    律師，無端擴大事態，迴避偵查程序，逕自提出殺人未遂之自訴，顯係故意誣以
    較重之殺人罪，意圖恫嚇被告二人，其濫用自訴程序甚明，自訴人二人所為已構
    成誣告犯行，因認自訴人即反訴被告二人涉犯刑法第二百七十七條之傷害罪嫌及
    第一百六十九條之誣告罪嫌云云。
三、按告訴乃論之罪，自訴人於第一審辯論終結前得撤回其自訴；又自訴之撤回，不
    影響於反訴，刑事訴訟法第三百二十五條第一項、第三百四十二條分別定有明文
    。
四、經查，自訴人（即反訴被告）丙○○於本院調查時陳稱：伊與丁○○有言語上爭
    執，乙○○聽到就過來了解，一言不合就開始拉扯，大約九點二十分，丁○○與
    戊○○就持木製棒球棒到交屋中心，丁○○拿木棒打伊左頭部，伊當場昏倒，昏
    倒後還有人打伊右大腿，伊總共被打這二下。交屋中心是辦理客戶驗收房屋，沒
    有人住那裡，一般人皆可進入洽談事情，進入前不須經允許等語；自訴人（即反
    訴被告）乙○○於本院調查時陳稱：丁○○用安全帽打我頭部六、七下，戊○○
    先衝進交屋中心，拿木棍一直揮，打我左後腦一下，我用椅子擋，我回擋時可能
    有揮到他等語。被告（即反訴人）丁○○、戊○○固坦承：伊等有打丙○○、乙○○二人，惟辯稱係丙○○、乙○○先打伊，伊才打他們等語。查證人陳余騰於
    本院調查時證述：我看到乙○○與丁○○在扭打，我先把丁○○拉至外面，再進
    入交屋中心，看到丙○○倒在地上，一、二分鐘後，丙○○才慢慢恢復意識等語
    ；證人甲○○於本院調查時亦證稱：我沒有看到打架情形，我看到丁○○、戊○○二人拿木棒，我就通知工務所的人過來，沒有聽到有人說給你死等語。又自訴
    人丙○○、乙○○及被告丁○○、戊○○受有前開傷害，分別有行政院衛生署台
    北醫院診斷證明書、台北縣中和市誠泰醫院診斷證明書各二紙在卷可憑。再自訴
    人二人與被告二人互不相識，亦無怨隙，被告二人應無殺人之意圖或動機，參以
    自訴人二人及被告二人所受之傷害，均為挫傷、瘀腫及擦傷等傷害，並非嚴重，
    而自訴人丙○○固曾昏倒，惟其僅左前額挫傷，倒地之後，亦僅右大腿被打一下
    ，並無其他足以對其生命產生危害之傷害，足見被告丁○○、戊○○二人並無殺
    人之意圖甚明，被告二人所為，應僅係基於傷害之故意，自訴人所認，應有誤會
    。自訴人於本院審理時亦自承經調查後被告二人僅係基於傷害之意圖。末查，自
    訴人自訴被告丁○○、戊○○傷害及侵入住宅案件，及反訴人丁○○、戊○○反
    訴被告丙○○、乙○○傷害案件，認係觸犯刑法第二百七十七條第一項之傷害罪
    及第三百零六條之侵入住宅罪，依同法第二百八十七條、第三百零八條之規定，
    均係告訴乃論之罪。茲據自訴人丙○○、乙○○及反訴人丁○○、戊○○於本院
    審理時撤回自訴及反訴，依照首開說明，此等部分訴訟繫屬均消滅，自無庸經本
    院裁判，至反訴人丁○○、戊○○反訴被告丙○○、乙○○涉犯刑法第一百六十
    九條之誣告罪嫌部分，因誣告罪非告訴乃論之罪，此部分反訴無法撤回，自仍應
    由本院審理裁判之。
貳、實體部分：
一、按犯罪事實應依證據認定之，無證據不得推定其犯罪事實；又不能證明被告犯罪
    者，應諭知無罪之判決，刑事訴訟法第一百五十四條及第三百零一條第一項分別
    定有明文。再按誣告罪之成立，以告訴人所訴被訴人之事實必須完全出於虛構為
    要件，若有出於誤會或懷疑有此事實而為申告，以致不能證明其所訴之事實為真
    實，縱被訴人不負刑責，而告訴人本缺乏誣告之故意，亦難成立誣告罪名，最高
    法院著有四十四年度臺上字第八九二號判例可資參照。
二、自訴人即反訴被告乙○○、丙○○因與反訴人丁○○、戊○○互毆，受有前開傷
    害，自訴被告即反訴人二人涉犯刑法第二百七十一條第二項、第一項之殺人未遂
    罪嫌部分，如上所述，自訴人乙○○受有受有頭皮挫傷、前額瘀腫、左臉頰擦傷
    、頸部挫傷、左側頸部挫傷二處、右手掌挫傷及左手掌挫傷等傷害；而自訴人丙○○亦受有左前額挫傷之傷害，分別有行政院衛生署台北醫院診斷證明書各一紙
    在卷可憑。自訴人受有前開傷害之事實，既係真實，並非虛構，而頭部為人體重
    要之部位，對生命安全影響至為重大，則自訴人對被告丁○○、戊○○向本院提
    出殺人未遂之自訴，尚非出於虛構，縱自訴人出於誤會或有此懷疑而為申告，尚
    難認自訴人二人有誣告之故意，是自訴人二人所為，揆諸前揭判例意旨，與誣告
    罪之構成要件尚屬有間，此外，又查無其他積極之證據足以證明自訴人即反訴被
    告二人有何誣告之犯行，不能證明反訴被告二人犯罪，此部分自應為其無罪之諭
    知。
據上論斷，應依刑事訴訟法第三百四十三條、第三百三十九條、第三百零一條第一項
，判決如主文。
中      華      民      國    九十一    年      八      月     十四     日
                                      臺灣板橋地方法院刑事第二庭
                                          法    官  楊  晉  佳
右正本證明與原本無異。
如不服本判決，應於判決送達後十日內，向本院提出上訴狀。
                                          書 記 官  黃  介  南
中      華      民      國    九十一    年      八      月     十四     日
